---
title: "Comment réaliser une carte sur R?"
toc-title: ""
categories:
  - R
author: "COTTET Coralie"
affiliations: INED

date: 06/06/2023

css: "style.css"
---
Nous allons vous présenter trois packages un peu différent pour obtenir des cartes : __sf__ , __mapview__ et __oceanis__. Il faut donc au préalable installer ces deux packages. 
install.packages("sf")
install.packages("mapview")
install.packages("oceanis")
install.packages("stringr") #qui sera utiliser pour traiter les données. 


```{r results='hide'}
library("sf")
library("mapview")
library("oceanis")
library("stringr")
```

Dans un premier temps nous allons travailler avc __mapview__. __Mapview__ est une bibliothèque R qui permet d'afficher des données géospatiales interactives et de les explorer facilement. Elle offre une interface graphique conviviale qui permet de zoomer, de déplacer et de sélectionner des données géospatiales à l'aide de la souris. 

_Nous décidons de travailler sur Paris tout au long de ce tuto._

1. On télécharge les données des arrondissements de Paris à partir du site opendata.paris.fr et stocke les données dans l'objet arrondissements sous forme d'un objet de type sf.

```{r results = 'hide'}
# Télécharger les données des arrondissements de Paris
arrondissements <- st_read(dsn = "https://opendata.paris.fr/explore/dataset/arrondissements/download/?format=geojson&timezone=Europe/Berlin&lang=fr")
```
2. On convertit l'objet en un dataframe pour pouvoir travailler dessus. 
```{r results='hide'}

# Convertir l'objet sf en un data.frame
arrondissements_df <- st_drop_geometry(arrondissements)

```
3. On supprime les colonnes qui ne sont pas nécessaires pour la représentation spatiale.
```{r results ='hide'}

# Supprimer les colonnes qui ne sont pas nécessaires pour la représentation spatiale
cols_to_remove <- c("datasetid", "recordid", "fields", "geometry_name", "type")
arrondissements_df <- arrondissements_df[, !(names(arrondissements_df) %in% cols_to_remove)]
```
4. On convertit les colonnes de type list en caractère et la liste en dataframe/
```{r results='hide'}


# Convertir les colonnes de type list en caractère
arrondissements_df <- lapply(arrondissements_df, function(x) if (is.list(x)) as.character(x) else x)

# Convertir la liste en data.frame
arrondissements_df <- as.data.frame(arrondissements_df)

```
5. On crée un exemple de données df composé de deux colonnes : 'id' et 'coordinates', où 'coordinates' contient les coordonnées de chaque arrondissement.

Mes données sont sous la forme d'un vecteur c(a,b). Pour travailler plus simplement je travaille sur la colonne avec le vecteur en question pour créer deux colonnes latitude et longitude.

```{r results='hide'}


# Exemple de données
df <- data.frame(id = c(1, 2), coordinates = arrondissements_df$geom_x_y)


# Diviser la chaîne de caractères à la virgule et extraire la deuxième partie
coord_vec <- as.data.frame(strsplit(df$coordinates, ","))
coord_vec[1,] <- gsub("c", "", coord_vec[1,]) # je supprime le c
coord_vec[1,] <- gsub('\\(', "", coord_vec[1,]) # je supprime la parenthèse
coord_vec[2,] <- gsub('\\)', "", coord_vec[2,])


coord_vec[1,]<- as.numeric(coord_vec[1,])

coord_vec[2,]<- as.numeric(coord_vec[2,])


coord_vec_tranposee<-t(coord_vec)

# Afficher le résultat
arrondissements_df$lon<-coord_vec_tranposee[,1]
arrondissements_df$lat<-coord_vec_tranposee[,2]
```

```{r resultd='hide'}


# Afficher les premières lignes du data.frame
arrondissements_sf <- st_as_sf(arrondissements_df, coords = c("lat","lon"), crs=4326)
# Retour au format sf pour appliquer la fonction mapview()
mapview(arrondissements_sf, zcol = c("c_ar","l_aroff"))

```
Nous allons travailler avec le package __Oceanis__. Le package oceanis permet de réaliser des cartes d'analyses.

```{r}
library(oceanis)
```
1. Création d'un groupe : Création d'un vecteur d'identifiants de maille pour chaque arrondissement, un vecteur de code de groupe et un vecteur de noms officiels d'arrondissements.
```{r results='hide'}
# création d'un Groupe

# Créer un vecteur d'identifiants de maille pour chaque arrondissement
c_ar <- c("1", "2", "3", "4", "5", "6", "7", "8", "9", "10", "11", "12", "13", "14", "15", "16", "17", "18", "19", "20")
# Créer un groupe 
code_groupe <- c(1, 2, 3, 4, 5, 6, 7, 8, 9, 10, 11, 12, 13, 14, 15, 16, 17, 18, 19, 20)

# Créer un vecteur de noms officiels d'arrondissements avec les noms que vous avez fournis
l_aroff <- c("Louvre", "Bourse", "Temple", "Hôtel-de-Ville", "Panthéon", "Luxembourg", "Palais-Bourbon", "Élysée", "Opéra", "Enclos-St-Laurent", "Popincourt", "Reuilly", "Gobelins", "Observatoire", "Vaugirard", "Passy", "Batignolles-Monceau", "Buttes-Montmartre", "Buttes-Chaumont", "Ménilmontant")

# Créer un data.frame contenant les trois vecteurs
arrondissements_paris <- data.frame(c_ar, code_groupe, l_aroff)

# Afficher le tableau de données
print(arrondissements_paris)
```
2. Création d'un zonage à façon des arrondissements de Paris en utilisant la fonction zonage_a_facon() qui prend en entrée les données des arrondissements, le data.frame contenant les identifiants de maille et les codes de groupe, ainsi que les noms officiels d'arrondissements.
```{r results='hide'}
# Créer le zonage à façon
ze13 <- zonage_a_facon(arrondissements, arrondissements_paris, "c_ar", "code_groupe", "l_aroff")
```

3.
Affichage de la carte avec les identifiants de maille colorés selon leur groupe.
Ajout du nom de chaque arrondissement à son centre en créant un vecteur de noms d'arrondissements correspondant aux identifiants de chaque arrondissement.
Affichage de la carte avec les noms d'arrondissements.
Coloration d'un arrondissement spécifique (le 15e arrondissement) en rouge et les autres en gris, en sélectionnant le polygone correspondant à l'arrondissement 15 et en utilisant la fonction ifelse() pour colorier l'arrondissement 15 en rouge et les autres en gris.
Affichage de la carte avec les noms d'arrondissements et l'arrondissement 15 coloré en rouge.

```{r results='hide'}
# Créer un vecteur de noms d'arrondissements correspondant aux identifiants de chaque arrondissement
nom_arondissement <- arrondissements_paris$l_aroff[match(ze13$CODE_TERR, arrondissements_paris$code_groupe)]

# Ajouter le nom de chaque arrondissement à son centre
ze13$nom_arondissement <- nom_arondissement

# Afficher la carte avec les noms d'arrondissements

# On va colorier l'arrondissment Vaugirard

# Sélectionner le polygone correspondant à l'arrondissement 15
arrondissement_15 <- ze13[ze13$CODE_TERR == 15, ]

# Afficher la carte avec l'arrondissement 5 en rouge et les autres en gris
plot(sf::st_geometry(ze13), col = ifelse(ze13$CODE_TERR == 15, "red", "grey"), border = "black", lwd = 1.5)
text(sf::st_coordinates(st_centroid(ze13)), labels = ze13$nom_arondissement, cex = 0.8, col = "black")
title("Zonage à façon des arrondissements de Paris")


```